【裁判字號】    95,台上,1007
【裁判日期】    950302
【裁判案由】    擄人勒贖
【裁判全文】
最高法院刑事判決            九十五年度台上字第一００七號
    上  訴  人  甲○○
                        號
                乙○○
    共      同
    選任辯護人  陳明發律師
上列上訴人等因擄人勒贖案件，不服台灣高等法院台中分院中華
民國九十二年七月十五日第二審判決（九十二年度上訴字第八八
一號，起訴案號：台灣台中地方法院檢察署九十年度偵字第一九
四一三號），提起上訴，本院判決如下：
    主  文
原判決撤銷，發回台灣高等法院台中分院。
    理  由
本件原判決維持第一審論處上訴人甲○○、乙○○共同連續意圖
勒贖而擄人罪刑之判決，駁回上訴人等在第二審之上訴，固非無
見。
惟查：（一）當事人或辯護人在審判期日前或審判期日，聲請調
查之證據，如法院未予調查，又未認其無調查之必要，以裁定駁
回之，其所踐行之訴訟程序，自屬違法，此項程序違法，如審酌
案情並非無影響於判決，即足為原判決撤銷之原因。卷查上訴人
等之辯護人在第一審曾聲請傳喚證人萬娟、吳芳妮、蔣運榮到場
調查上訴人等是否有本案之擄人勒贖行為，第一審於傳喚該三位
被害人各一次未到，原審傳喚蔣運榮一次未到後，即未再予傳喚
調查，又未認其無調查之必要，以裁定駁回之，或於判決理由內
予以說明，其所踐行之訴訟程序，自屬違法；又上訴人等之辯護
人聲請調查上述證據，對於證明本案之事實確有重要關係，不能
謂其顯然於判決無影響，即足為原判決撤銷之原因。（二）刑事
訴訟法為保障被告受公平審判及發現實體真實，於民國九十二年
二月六日修正及增定公布施行之前及之後，對於人證之調查均採
言詞及直接審理方式，並規定被告有與證人對質及詰問證人之權
利，其中被告之對質詰問權，係屬憲法第八條第一項規定「非由
法院依法定程序不得審問處罰」之正當法律程序所保障之基本人
權及第十六條所保障之基本訴訟權，不容任意剝奪；又刑事審判
上之共同被告，係為訴訟經濟等原因，由檢察官或自訴人合併或
追加起訴，或由法院合併審判所形成，其間各別被告及犯罪事實
仍獨立存在，各被告對於其他共同被告之案件而言，為被告以外
之人，具證人之適格，而與被告有共犯關係之人，其於被告之案
件，既非被告，自亦具證人之適格，故於各被告案件之審判，對
其他共同被告或共犯為調查，該共同被告或共犯即屬於證人，自
應依人證之調查程序為之。從而，法院就被告之案件對其他共同
被告或與被告有共犯關係之人調查，不論在九十二年二月六日修
正、增訂之刑事訴訟法公布施行前或施行後，均應依人證之調查
程序傳喚該共同被告或共犯到場，命其立於證人之地位而為陳述
，並通知被告，使被告有與之對質及詰問其現在與先前陳述之瑕
疵的機會，以確保其對質詰問權，並藉以發現實體真實；否則，
如僅提示該共同被告或共犯未經對質詰問之審判外陳述筆錄或告
以要旨，被告之對質詰問權即無從行使，無異剝奪被告該等權利
，且有害於實體真實之發現，其所踐行之調查程序，自難謂為適
法。卷查第一審及原審就各上訴人之案件，在審判中，對該上訴
人以外之其他共同被告之調查，均未命其他共同被告立於證人地
位而為陳述，使各上訴人有與其他共同被告對質並詰問其等現在
與先前陳述之瑕疵的機會，各上訴人之對質詰問權即無從行使，
與憲法保障基本人權及基本訴訟權之規定顯相違背，且因各上訴
人無從詰問其他共同被告陳述之瑕疵，亦有害於實體真實之發現
，則各上訴人以外之其他共同被告在警詢或偵審中之陳述，於審
判中縱曾向上訴人等宣讀或告以要旨，對各該陳述人以外之上訴
人之案件而言，其所踐行之調查程序，仍難謂為適法，該警詢或
偵審中陳述筆錄，不能認係合法之證據資料，原判決採用各上訴
人在警詢之陳述作為認定該上訴人以外之其他共同被告犯罪之依
據，自有違採證法則。上訴人等之上訴意旨指摘原判決不當，非
無理由，應認原判決有撤銷發回更審之原因。又原判決不另為無
罪諭知部分，檢察官起訴書既指明與前開發回部分有裁判上一罪
關係，依審判不可分原則，應併予撤銷發回，附予敘明。
據上論結，應依刑事訴訟法第三百九十七條、第四百零一條，判
決如主文。
中    華    民    國  九十五  年    三    月    二    日
                      最高法院刑事第十一庭
                          審判長法官  謝  俊  雄
                                法官  陳  世  雄
                                法官  魏  新  和
                                法官  吳  信  銘
                                法官  徐  文  亮
      本件正本證明與原本無異
                                      書  記  官
中    華    民    國  九十五  年    三    月    六    日
                                                      Y


司法院資訊處製作；財團法人民間司法改革基金會備份。
